臺灣臺中地方法院刑事判決　　　　　　　　　　　　　　九十年度自字第八七六號
　　自　訴　人　甲○○
　　被　　　告　乙○○
右列被告因詐欺等案件，經自訴人提起自訴，本院判決如左：
    主  文
乙○○無罪。
    理  由
一、自訴意旨略以：被告乙○○於民國八十九年五月間，在台中縣大雅鄉福泰五金行
    ，邀集自訴人等組成民間互助會，並自任會首，約定每人每會新台幣（下同）三
    萬元，會期自八十九年六月一日起至九十一年四月一日止，每月一日下午二時在
    上址採內標方式開標。被告保證得標後三日就交付會款，會員均為生意人，絕對
    沒有問題。自訴人參加二會，每月均按時繳交會款，至九十年五月一日第十二會
    時，被告即宣告倒會，經自訴人催討已繳會款，均置之不理，並避不見面。後經
    自訴人私下調查，已得標者姓名查無此人，沒有地址、聯絡電話，完全是被告冒
    名得標，始知受騙，因認被告涉有刑法第三百三十九條之詐欺罪嫌云云。
二、按犯罪事實應依證據認定之，無證據不得推定其犯罪事實；又不能證明被告犯罪
    者，應諭知無罪之判決，刑事訴訟法第一百五十四條、第三百零一條第一項分別
    定有明文。又認定不利於被告之事實，須依積極證據，苟積極證據不足為不利於
    被告事實之認定時，即應為有利於被告之認定，更不必有何有利之證據，最高法
    院著有三十年上字第八一六號判例可資參照。訊之被告固承認於前揭時地召集互
    助會，及自九十年五月一日起停標、積欠會款之事實，惟堅決否認有何詐欺、冒
    標會款之犯行，辯稱：伊召集互助會已十餘年，不曾發生問題，後因景氣不佳，
    週轉不靈被迫宣布停標，伊僅有向會員借標，沒有冒標，亦未虛列人頭，且事後
    伊已提供所有坐落台中縣大雅鄉○○路一七０號房地，供活會會員代表峻泰五金
    有限公司設定抵押權，並曾諾按月償還自訴人新台幣（下同）二萬元等語。經查
    ：(一)自訴人雖指稱被告冒名標會云云，惟又自承並無證據足以證明被告確有虛列
    人頭及冒名標會之事實，是自不得單憑自訴人之指訴，即認被告有虛列人頭及冒
    名標會之犯行。(二)被告於九十年五月一日宣布停標後，旋於同年月十日提供其所
    有坐落台中縣大雅鄉○○路一七０號房地，供活會會員代表峻泰五金有限公司設
    定抵押權等情，業據被告提出與所述相符之土地登記謄本及建物登記謄本各一份
    附卷為證，足證被告並無為自己不法所有之意圖。被告前開所辯，應堪採信。(三)
    參以被告已於審理中與自訴人達成和解，被告將按月償還自訴人二萬元，自訴人
    並當庭表示不再追究被告刑責。綜上以觀，自訴人空言被告冒名詐標會款，惟並
    未能舉證以實其說。此外，本院復查無其他積極證據足資認定被告有何冒名標會
    及詐欺取財之犯行，既不能證明被告犯罪，自應諭知無罪之判決。
據上論斷，應依刑事訴訟法第三百四十三條、第三百零一條第一項，判決如主文。
中      華      民      國      九十一      年      三    月  二十六    日
                                    臺灣臺中地方法院刑事第一庭
                                        法  官  陳  文  燦
右正本證明與原本無異。
如不服本判決，應於送達後十日內向本院提出上訴狀（須附繕本），上訴於台灣高等
法院台中分院。
                                        書記官
中      華      民      國      九十一      年    三    月  二十六    日
